臺灣高等法院刑事判決　　　　　　　 100年度上訴字第3093號
上　訴　人
即　被　告　林枷緯
指定辯護人　本院公設辯護人李廣澤
上列上訴人因毒品危害防制條例案件，不服臺灣桃園地方法院10
0年度訴字第207號，中華民國100年8月25日第一審判決（起訴案
號：臺灣桃園地方法院檢察署99年度偵字第17448號），提起上
訴，本院判決如下：
    主  文
原判決撤銷。
林枷緯販賣第二級毒品，未遂，處有期徒刑參年柒月，扣案如附
表編號1 所示之物沒收銷燬之。
    事  實
一、林枷緯明知甲基安非他命係毒品危害防制條例列管之第二級
    毒品，依法不得販賣、持有，於不詳時地，自不詳人士購得
    第二級毒品甲基安非他命（無證據證明於購入時即有販賣之
    意圖），嗣於99年6月29日凌晨1時35分許，在桃園縣大園鄉
    ○○路72號之「大園休閒網咖」前，因王冠麒知悉林枷緯有
    在販賣甲基安非他命，而向林枷緯表示欲購買1,000元之甲
    基安非他命，林枷緯即基於販賣甲基安非他命營利之犯意，
    當場應允之，王冠麒因急於上廁所，乃將購買甲基安非他命
    之價金1,000元交付陪同王冠麒在場真實姓名年籍不詳綽號
    「小胖」之成年男子（下稱「小胖」），並由小胖將該1,00
    0 元價金轉交予林枷緯，惟林枷緯尚未交付甲基安非他命予
    王冠麒之際，因發覺警察到場，遂將該1,000元退回「小胖
    」，並將欲販賣予王冠麒之甲基安非他命1包（毛重約0.32
    公克）丟棄在地上，經警當場查獲而未遂，並扣得如附表編
    號1、2所示之甲基安非他命1小包及與本案無關之吸食器1組
    。
二、案經桃園縣政府警察局大園分局報告臺灣桃園地方法院檢察
    署檢察官偵查起訴。
    理  由
一、證據能力部分：
（一）刑事訴訟法第159條之1第2項規定：「被告以外之人於偵
      查中向檢察官所為之陳述，除顯有不可信之情況者外，得
      為證據。」已揭示被告以外之人於偵查中向檢察官所為之
      陳述，原則上有證據能力，僅於顯有不可信之情況者，始
      例外否定其得為證據。是被告如未主張並釋明顯有不可信
      之情況時，檢察官自無須再就無該例外情形為舉證。至於
      同法第248條第1項前段所規定，檢察官「訊問證人、鑑定
      人時，如被告在場者，被告得親自詰問」，係指「如被告
      在場者」，始發生「被告得親自詰問」情形。又同法條第
      2項前段雖規定，「預料證人、鑑定人於審判時不能訊問
      者，應命被告在場」，惟其但書復規定，「但恐證人、鑑
      定人於被告前不能自由陳述者，不在此限」。故依現行法
      ，並未強行規定檢察官必須待被告在場，始得訊問證人、
      鑑定人，自不發生在偵查中應行交互詰問之問題。依上所
      述，被告以外之人在檢察官偵查中依法具結所為之陳述，
      除顯有不可信之情況者外，於審判中依刑事訴訟法第165
      條第1項規定合法調查者，即得為證據（最高法院100年度
      台上字第2949號裁判要旨參照）。經查，證人王冠麒於偵
      查中之證述，被告及辯護人並無釋明有何顯有不可信之情
      況者，並經合法調查，自有證據能力。
（二）另本案所引後述各項文書、物證，均與本案事實具有自然
      關聯性，復分屬書證、物證性質，亦無事證足認有違背法
      定程序或經偽造、變造所取得之情事，是皆堪認有證據能
      力。
二、訊據被告林枷緯固坦承於前揭時、地，將甲基安非他命丟在
    地上而遭警查獲之事實，惟矢口否認有何販賣第二級毒品之
    犯意，於原審辯稱：伊與「小胖」合資購買毒品，當日伊原
    本要將甲基安非他命1包交給小胖，並未販賣予王冠麒云云
    。於本院辯稱：伊沒有販賣，伊有向游江河購買毒品，但不
    是要賣，伊是要自己吃的；小胖有要交1000元給伊，但伊沒
    有拿，警察就來了，伊緊張就把伊身上的安非他命丟在地上
    云云。經查：
（一）被告於偵查已自承：伊看到警察時，有把安非他命丟在地
      上等語（見偵查卷第46頁）；是於99年6月29日凌晨1時40
      分許，在桃園縣大園鄉○○路72號為警查獲，經警扣得甲
      基安非他命1包（毛重0.32公克），為被告所有，堪以認
      定，而上開扣案物經送臺灣檢驗科技股份有限公司檢驗結
      果，確呈甲基安非他命陽性反應，亦有該公司99年7月9日
      UL/2010/70074號濫用藥物檢驗報告1份在卷可稽（見偵卷
      第97頁）。
（二）次查，被告於偵查中曾自承：伊到的時候，小胖跟王冠麒
      已經在網咖，後來在網咖門口，小胖直接拿1000元給伊，
      當伊接到手時，小胖跟王冠麒同時問伊東西呢，就在此時
      ，伊從後照鏡看到警察出現，伊就說沒有東西，錢馬上還
      給小胖，警察就從後面來等語（見偵查卷第46頁）；且證
      人王冠麒於檢察官偵查中證稱：伊在大園休閒網咖遇到一
      位伊之前就聽人家說他有在賣毒品綽號叫「阿緯」的男子
      ，及伊原本就認識叫「小胖」的人，伊在網咖門口問「阿
      緯」身上有無安非他命，他說有，他問伊要多少，伊說要
      一張就是新台幣1000元，因伊當時急著要上廁所，就先把
      1000元交給「小胖」，伊有跟他說請他轉交給「阿緯」；
      伊上完廁所回到門口後，小胖、阿緯還在，伊想要問「阿
      緯」伊要的安非他命為何還沒拿給伊，但是沒機會問；伊
      開口說伊要一張，他（按即阿緯）說『好啊』；被帶到警
      局之「阿緯」就是答應要賣安非他命給伊的「阿緯」等語
      （見偵查卷第50、51頁）；於原審審理時證稱：伊於99年
      6月29日有被警察查獲，當日伊有要向他人購買安非他命
      ，伊知道叫「阿緯」的人，當日「阿緯」有和伊一起被帶
      回警局；那時「阿緯」安非他命還沒有拿給伊，他要拿給
      伊時警察就來了，他將安非他命丟在地上，並用腳踢掉；
      伊是拿1000元給小胖；伊在偵查中所述才是正確的，因為
      時間太久；（伊確認在庭的被告）就是阿緯本人，伊現在
      想起來，因為時間太久，之前頭髮更短，人更瘦，所以伊
      才沒有認出來等語（見原審卷第52-55頁）；證人王冠麒
      於偵查及原審均指證其購買毒品之對象為「阿緯」之人，
      並於原審確認阿緯即被告本人，及由小胖交付1,000元價
      金，以及尚未交付甲基安非他命前即為警查獲等重要事項
      ，陳述十分具體明確；被告於偵查中亦不否認小胖有交付
      1000元給伊，且證人王冠麒在場等情節，依被告之陳述及
      證人王冠麒之證述，再衡酌證人王冠麒與被告間別無其他
      仇恨怨隙，證人王冠麒洵無甘冒偽證罪責，憑空設詞誣陷
      被告之可能，故證人王冠麟上開陳述，自應採信。足認被
      告於前揭時、地，以1000元之價格，販賣甲基安非他命1
      包予王冠麒之事實。至證人王冠麒雖於原審證稱：當日係
      伊打電話給被告一節，惟為被告否認，且與證人王冠麒於
      偵查中所證係於網咖見到被告及小胖之情節稍有不符，本
      件復無監聽紀錄可資佐證，且證人王冠麒於原審亦多次表
      明因時間太久，有些情節已記憶不清，是此部分事實應以
      證人王冠麒於偵查中所證為可採，附此敘明。
（三）被告雖於原審審理中辯稱：伊與小胖合資購買1,000元甲
      基安非他命，當日係要將甲基安非他命交付予小胖云云。
      惟查，被告於警詢時已供稱：伊當日攜帶甲基安非他命到
      大園休閒網咖網與王冠麒會合，欲與王冠麒交易毒品，還
      來不及將甲基安非他命交給王冠麒，就看到警方到場，遂
      將王冠麒向伊購買毒品1,000元拿給小胖，又因一時緊張
      ，便將甲基安非他命丟在地上等語（見偵卷第11頁）；其
      於檢察官偵查時亦稱：當日原本約在大園國中碰面，後改
      約在大園休閒網咖，伊到該網咖時，小胖和王冠麒已經在
      網咖，小胖在網咖門口交付1,000元給伊時，小胖與王冠
      麒還同時詢問伊甲基安非他命，此時伊看到警察出現，馬
      上將錢還給小胖，並將本欲交付王冠麒之甲基安非他命丟
      在地上等語（見偵卷第46頁）明確，是被告於警詢及偵查
      中之上開陳述，就其將甲基安非他命販賣王冠麒之情節及
      過程，相當具體明確，堪認被告於上開警詢、偵查中之自
      白，與事實相符。再佐以被告於警詢及偵查中，均未提及
      與小胖合資購毒，嗣於原審審理時方改稱合資購買，被告
      嗣後翻異其詞，所稱情節迥異，於原審所辯顯難採信。且
      衡諸常情，倘被告與小胖確有合資購買甲基安非他命之情
      ，被告與小胖事先言明雙方出資金額及可分得之毒品數量
      ，並由小胖將出資交付被告即可，自無庸王冠麒在場，亦
      無庸由王冠麒拿出價金1,000元透過小胖轉交予被告，況
      證人王冠麟於檢察官偵查及原審審理時，亦未曾提及有小
      胖與被告有合資購毒之事，足認被告所辯合資購毒及代為
      購買之說，顯係飾卸之詞，不足採信。
（四）按刑事法上販賣毒品之行為，雖以售賣者與購買者雙方就
      毒品標的物與價金等買賣要素之意思表示一致時，其民事
      上之買賣契約即已成立（是否有背於公序良俗而無效，係
      另一事），並得認為已經著手於販賣毒品構成要件之行為
      ，但其販賣行為之完成與否，則有賴標的物之是否交付為
      區分既、未遂之標準，如僅達成契約之合致，而尚未交付
      標的物時，即不能論以該罪之既遂犯（最高法院100年度
      台上字第4254號）。經查，證人王冠麒於偵查中已證稱：
      「（問：你當時開口跟阿緯說有無1張安非他命時，他有
      無答應你？）答：有，我說我要一張，他說『好啊』」等
      語（見偵查卷第51頁），足認被告已與王冠麒達成買賣之
      合意，應認為被告已經著手於販賣毒品構成要件之行為，
      又被告嗣因發現警察到場而未交付甲基安非他命與證人王
      冠麒，業具證人王冠麒指證及被告陳述在卷，是被告所為
      構成販賣未遂罪，亦堪認定。
（五）按非法販賣甲基安非他命係政府嚴予查緝之違法行為，非
      可公然為之，且不論是以何形式包裝之甲基安非他命，均
      可任意分裝或增減其分量，而每次買賣之價量，亦隨雙方
      關係之深淺、當時之資力、需求程度及對行情之認知等因
      素，機動的調整，因之販賣之利得，除經坦承犯行，或價
      量均達到明確外，委難查得實情，職是之故，縱未確切查
      得販賣賺取之實際差價，但除別有事證，足認係按同一價
      格轉讓，確未牟利外，尚難執此認非法販賣之事證有所不
      足，致知過坦承者難辭重典，飾詞否認者反得逞僥倖，而
      失情理之平；且甲基安非他命價格非低，取得不易，凡為
      販賣之不法勾當者，苟無利可圖，應無甘冒被查緝法辦重
      刑之危險，平白無端義務為該買賣之工作，是其有從中賺
      取買賣差價牟利之意圖，應可認定；本件被告與證人王冠
      麒均非親故至交，是苟無利得，本即不致甘冒重刑之風險
      而無償交付毒品之理？再參以被告係與購買者以一手交錢
      一手交貨之方式交易，核與一般買賣毒品之交易方式無異
      ，足認被告確有販賣甲基安非他命營利之意圖。
（六）被告及辯護人於本院上訴意旨略以：（1）被告持有扣案
      毒品安非他命是來自游江河，被告不但供出此一上手，在
      檢察官傳喚後與其當面對質，被告為何沒有毒品危害防制
      條例第17條第1項之適用？（2）被告於警方到場前有空檔
      交出安非他命給對方收受，但被告終究未有交付之行為，
      可見被告是伊己意終止犯罪結果之發生云云。惟按，（1
      ）毒品危害防制條例第17條第1項規定所稱「供出毒品來
      源，因而查獲其他正犯或共犯者，減輕或免除其刑」，是
      指犯罪行為人供出毒品來源之對向性正犯或與其具有共同
      正犯、共犯（教唆犯、幫助犯）關係之毒品由來之人的相
      關資料，諸如其前手或共同正犯、共犯之姓名、年籍、住
      居所或其他足資辨別之特徵等，使得調查或偵查犯罪之公
      務員得據以對之發動調查或偵查程序，並因此而確實查獲
      其人、其犯行者而言（最高法院99年度台上字第7606號判
      決參照）。經查，被告對於毒品之來源雖曾供述係向游江
      河購買云云，惟於偵查中經檢察官傳喚游江河到庭，游江
      河證稱：伊沒有叫被告去送貨，被告根本沒有向伊拿過東
      西等語（見偵查卷第109頁）；且游江河所涉販賣毒品犯
      行，亦經檢察官為不起訴處分，此有台灣桃園地方法院檢
      察署99年偵字第17448、22790號不起訴處分書在卷可稽（
      見偵查卷第128- 129頁），顯然並無因被告供出毒品來源
      而查獲其他正犯或共犯的事實。被告請求依毒品危害防制
      條例第17條第1項規定再予以減刑云云，並不足採。且觀
      諸被告於警詢時係供承：是一名叫阿宗的男子拿毒品給伊
      等語（見偵查卷第8、9頁）；於偵查中曾供稱：從頭到尾
      那包毒品都是我要吃，我沒有要賣給王冠麒，跟游江河沒
      有關係（見偵查卷第47頁），是被告是否確實自游江河處
      購買毒品，亦有疑義，自難遽予認定。（2）依被告於警
      詢及偵查中均自承：看到警察時，始將安非他命丟在地上
      等語（見偵查卷第46頁），是被告自非因己意中止犯罪，
      自不適用中止犯。
（七）綜上，被告空言否認，不足採信。被告前揭販賣甲基安非
      他命之事證明確，犯行洵堪認定。
三、按甲基安非他命分別係毒品危害防制條例第2 條第2 項第2
    款所規定之第二級毒品，核被告所為，係犯毒品危害防制條
    例第4 條第6 項、第2 項之販賣第二級毒品未遂罪。檢察官
    就被告販賣第二級毒品未遂，引用販賣第二級毒品既遂條文
    ，雖有未洽，惟此僅係犯罪階段認定有誤，尚不生變更起訴
    法條問題。被告販賣上開毒品前，持有該毒品之低度行為，
    應為販賣之高度行為所吸收，不另論罪。被告已著手販賣第
    二級毒品之實行，惟尚未交付毒品即為警查獲，為未遂犯，
    應依刑法第25條第2 項之規定，按既遂犯之刑度減輕其刑。
四、原審適用上開規定，對被告論罪科刑，固非無見。惟查，（
    一）原審事實認定被告於99年6月28日下午5、6時許，在桃
    園大興游泳池附近，向游江河以5000元、6000元販入數量不
    詳之甲基安非他命一節，除被告指陳外，並無其他積極證據
    可資證明，尚難認被告係向游江河購入毒品，原審上開認定
    ，顯有違誤。（二）次按，毒品危害防制條例第19條第1項
    規定，係採義務沒收主義，故販賣毒品所得之金錢，如能認
    定確係販賣毒品所得之款項，均應宣告沒收，不以當場搜獲
    扣押者為限。又所稱因犯罪所得之財物，係以實際所得者為
    限，苟無所得或尚未取得者，自無從為沒收追繳之諭知（最
    高法院99年度台上字第7876號裁判要旨參照）。經查，被告
    於警詢時即陳稱其沒有拿到王冠麒購買毒品之1000元，因看
    到警察時就把錢給一位小胖之男子（見偵查卷第14頁），可
    認被告於發覺警察到場，遂將該1,000元退回「小胖」，雖
    證人王冠麒於原審證稱：錢小胖有拿給阿緯等語（見原審卷
    第53頁），惟查被告於99年6月29日由大園分局大園派出所
    查獲之金錢僅為515元，並由被告具領，此有大園派出所贓
    物認領保管單在卷可稽（見偵查卷第89頁），是尚難認被告
    已實際取得上開販毒所得，原審並為沒收抵償之諭知，亦有
    未洽。被告上訴否認犯行，雖不可採，惟原判決既有上開可
    議之處，爰將原判決撤銷改判。爰審酌被告應知毒品對於身
    心健康有莫大之戕害，竟漠視毒品之危害性，而為本案販賣
    毒品犯行，危害國民身心健康及社會風氣，兼衡其犯罪之動
    機、目的、手段、販賣毒品之數量、所圖得之利益、素行、
    智識程度、犯罪所生之危害等一切情狀，量處如主文第二項
    所示之刑。
五、沒收部分：
（一）扣案如附表編號1所示之甲基安非他命1包，係毒品危害防
      制條例第2條第2項第2款所列之第二級毒品，鑑定機關並
      未就毒品與包裝之塑膠袋析離，就毒品與包裝袋均應依毒
      品危害防制條例第18條第1項前段宣告沒收銷燬。至鑑驗
      用罄之甲基安非他命，既已滅失，自無庸再予以宣告沒收
      銷燬。
（二）被告販賣甲基安非他命，惟未實際取得犯罪所得之財物
      1,000元，依上開說明，爰不依毒品危害防制條例第19 條
      第1項之規定諭知沒收及抵償。
（三）至扣案如附表編號2所示之吸食器1組，為被告所有供吸食
      毒品所用，與本件犯罪無關，不得於本件宣告沒收。
據上論斷，應依刑事訴訟法第369條第1項前段、第364條、第299
條第1項前段，毒品危害防制條例第4條第6項、第2項、第18條第
1項前段，刑法第11條、第25條第2項，判決如主文。
本案經檢察官黃和村到庭執行職務。
中    華    民    國  100     年    11    月    24    日
                  刑事第六庭審判長法  官 邱同印
                                  法  官 黃惠敏
                                  法  官 吳淑惠
以上正本證明與原本無異。
如不服本判決，應於收受送達後10日內向本院提出上訴書狀，其
未敘述上訴之理由者並得於提起上訴後10日內向本院補提理由書
（均須按他造當事人之人數附繕本）「切勿逕送上級法院」。
                                  書記官 陳雅加
中    華    民    國   100    年    12    月    1     日
附錄：本案論罪科刑法條全文
毒品危害防制條例第4條
製造、運輸、販賣第一級毒品者，處死刑或無期徒刑；處無期徒
刑者，得併科新臺幣2 千萬元以下罰金。
製造、運輸、販賣第二級毒品者，處無期徒刑或7 年以上有期徒
刑，得併科新臺幣1 千萬元以下罰金。
製造、運輸、販賣第三級毒品者，處5 年以上有期徒刑，得併科
新臺幣7 百萬元以下罰金。
製造、運輸、販賣第四級毒品者，處3 年以上10年以下有期徒刑
，得併科新臺幣3 百萬元以下罰金。
製造、運輸、販賣專供製造或施用毒品之器具者，處1 年以上7
年以下有期徒刑，得併科新臺幣1 百萬元以下罰金。
前五項之未遂犯罰之。
附表
┌──┬─────────────┬───────────┐
│編號│物   品   名    稱        │   備          註     │
├──┼─────────────┼───────────┤
│1   │第二級毒品甲基安非他命1 包│毛重0.32克，因鑑驗使用│
│    │                          │0.01克。              │
├──┼─────────────┼───────────┤
│2   │吸食器1組                 │與本案無關            │
└──┴─────────────┴───────────┘